臺灣高等法院臺中分院民事判決　　　九十三年度重訴字第六號
　　　原　　　告　甲○○
　　　　　　　　　乙○○
　　　被　　　告　丙○○
右被告因刑事過失傷害案件，經原告提起附帶民事訴訟請求侵權行為損害賠償事件，
經刑事庭裁定（九十二年交附民字第三○五號）移送，本院於九十三年八月三日言詞
辯論終結，判決如左：
　　　主　　　文
被告應給付原告甲○○新臺幣捌萬仟捌佰陸拾壹元，及自民國九十二年七月十六日
起，至清償日止，按年息百分之五計算之利息。
被告應給付原告乙○○新臺幣貳佰柒拾陸萬零柒佰伍拾元，及自民國九十二年七月
十六日起，至清償日止，按年息百分之五計算之利息。
原告等其餘之訴均駁回。
訴訟費用由被告負擔十分之八，餘由原告負擔。
本判決第一項於原告甲○○以新臺幣貳萬伍仟元供擔保後，得為假執行，但被告於假
執行程序實施前，如以新臺幣捌萬仟捌佰陸拾壹元為原告甲○○供擔保，得免為假
執行。
本判決第二項，於原告乙○○以新臺幣伍拾萬元供擔保後，得為假執行，但被告於假
執行程序實施前，如以新臺幣貳百柒拾陸萬零柒佰伍拾元為原告乙○○供擔保，得
免為假執行。
原告等其餘假執行之聲請均駁回。
　　　事　　　實
甲、原告方面：
一、聲明：求為判決：
　1.被告應給付原告甲○○新台幣二十三萬八千九百四十元及自起訴狀繕本送達之翌
　　日起至清償日止按年息百分之五計算之利息。
　2.被告應給付原告乙○○新台幣三百六十一萬三千七百八十六元及自起訴狀繕本送
　　達之翌日起至清償日止按年息百分之五計算之利息。
　3.前二項請求原告願供擔保請准宣告假執行。
　4.訴訟費用由被告負擔。
二、陳述略稱：
　1.查被告丙○○於民國（下同）九十一年一月十日晚間八時十五分許，在彰化縣竹
　　塘鄉○○村○○路○段四十五號前十五公尺處其堆放洋菇之倉庫前，駕駛車牌號
　　碼Ｍ五－五○二九號自用小貨車自該處倒車時，理應注意汽車倒車時，應顯示倒
　　車燈光或手勢，謹慎緩慢後倒，並應注意其他車輛及行人。而依當時情形，又無
　　不能注意之情形，竟疏於注意車後車輛之行向，貿然倒車，適原告甲○○駕駛車
　　牌號碼ＮＰＯ－二六五號重機車，後載原告乙○○行經該處，見狀閃煞不及，而
　　遭被告自用小貨車撞及，人車倒地，二人分別受有如下之傷害：原告甲○○，雙
　　肘左髖左膝等全身多處擦傷；乙○○，左側遠端脛骨、腓骨、距骨粉碎性開放骨
　　折併神經、血管、肌腱斷裂，左足裸截斷之重傷害。案經檢察官起訴（九十一年
　　度偵字第二三○三號）經彰化地方法院判處有期徒刑七月，被告不服上訴後，已
　　遭　鈞院駁回而告確定。
　2.原告甲○○因本件車禍，全身雙肘、左臗、左膝多處擦傷，醫療費用因係勞保健
　　保給付故不予請求。
　　不能工作之損失：原告甲○○專科學校畢業在芳苑工業區○○路三十號輝庭企業
　　股份有限公司上班，每月薪資新台幣二萬八千二百元，受傷後休息三星期，不能
　　工作，計損失工資一萬九千七百四十元。
　　機車修理費：一萬九千二百元，有彰化縣竹塘鄉○○村○○街五一號建利機車行
　　（負責人蕭壬來）所出具之估價單可以為憑，該車為光陽一二五西西，八十七年
　　十一月十六日領照，原價五萬七千元，至九十一年一月肇事，使用期間三年二個
　　月。
　　精神慰撫金：原告甲○○受撞後，除外部多處擦傷外，內傷亦相當嚴重，事後自
　　行服中藥治療數月，尤其警嚇過度，經常頭痛惡夢連達，精神上痛苦不堪，無法
　　工作，為此不得已於九十一年十一月辭去輝庭公司之工作（請見甲○○之所得扣
　　繳憑單），爰請求被告賠償新台幣二十萬元以資慰藉。
　　綜上原告甲○○請求被告賠償之金額為二十三萬八千九百四十元。
　3.原告乙○○，所受傷害嚴重，前後在彰化基督教醫院（以下簡稱彰基醫院）住院
　　五次，共七十五天，左踝關節機能已經喪失，且尚留有血管重建所需之置入物，
　　迄目前之醫療費用支出共新台幣十一萬一千四百六十一元，此有該院4.彰基
　　病歷字第九三○四○九四號函可稽。
　　喪失勞動能力之損害：原告乙○○在彰化縣芳苑鄉工業區聚隆纖維股份有限公司
　　上班，每月薪資新台幣一萬九千七百四十四元，本件車禍九十一年一月受傷，迄
　　今仍需坐輪椅，二年內不能工作，至九十三年三月十六日仍在彰化基督教醫院門
　　診追蹤治療（證十），生活起居均需仰賴家人日夜照顧，二年內不能工作，計損
　　失薪資四十七萬三千八百五十六元，又原告乙○○左腳下肢骨折神經血管肌腱斷
　　裂、足踝被截斷，下肢有一大關節喪失機能，已成殘廢。比照勞工保險給付標準
　　屬於九等殘廢。自第三年起減少工作能力，每月減少薪資百分之二十八，即五千
　　五百二十八元，每年減少六萬六千三百三十六元，算至六十歲退休，還有三十四
　　年（原告乙○○5.6.生，1.１０受傷時未滿二十四歲，請求二年不能工作後為
　　二十六歲），計二百二十五萬五千四百二十四元，依霍夫曼計算法扣除期前利息
　　後為一百三十三萬八千八百八十九元。二者合計為一百八十一萬二千七百四十五
　　元。
　　增加生活上之需要：原告乙○○受傷左側癱瘓，無法行動，自1.１０日至12.1.
　　住院及門診治療期間共三百二十五日，均由伊母看護照顧，看護費用每日二千元
　　，共六十五萬元。又在此段期間往返醫院均需乘坐計程車，支出車資三萬五千元
　　，有免用統一發票收據二十九張可證。另在彰化基督教醫院支出特別看護費一千
　　五百元、救護車費三千零八十元，合計六十八萬九千五百八十元。
　　精神慰藉金：原告乙○○專科學校肄業現年二十五歲，未婚，經此鉅創變成殘廢
    ，已如前述。受傷後住院二個多月，屢經五次手術，骨頭需賴鋼釘鋼板固定，現
　　仍需倚賴輪椅，不能隨意走動，下肢有一關節已喪失機能，而成為殘廢。不僅影
    響爾後之婚姻，面對終生生活之不便，尤其術後筋骨之酸痛，精神上之痛苦，自
　　非言語所能形容，為此請求被告賠償新台幣一百萬元，以資慰藉。
　　綜上，乙○○請求被告賠償三百六十一萬三千七百八十六元。
乙、被告告方面：
一、聲明：求為判決：原告之訴駁回。訴訟費用由原告負擔，如受不利之判決，願供
    擔保請准宣告免為假執行。
二、陳述略稱：
  1.本院刑事判決雖依證人郭倉呈之證詞，認定被告有駕車行為，惟因證人與被告有
    過節，故其證詞並不足採。縱認被告有駕車行為，但二者並無碰撞點，且二車碰
　　撞，非如甲○○所述，否則人車定會翻落水溝。然本件車禍，人未落入水溝，車
　　成拋物線入水溝，具足見人車並非沿路邊行駛，應係原告甲○○車速過快，自行
　　滑倒，原告乙○○飛出去，人由高空落下，坐斷其腿所致。即刑事案中證人胡仲
　　行醫師在原審之證述，亦認原告乙○○所受傷害非外力所致，乃人於高空落下，
　　腳扭轉落地所致。又二車迄無碰撞點，有刑事警察局鑑定報告可資參酌。且本件
　　原告甲○○自承在十五公尺前即看到被告急速倒車，若被告於距離原告十五公尺
　　前倒車且速度又很快，則被告早已倒車完成，不可能如原告甲○○所述被告所駕
　　駛之車輛左後角撞及原告甲○○駕駛之機車，是足見二車迄未碰撞，原告甲○○
　　未遵行車道，見車輛倒車，原告甲○○車速快過致滑倒，車入水溝，人飛出去，
　　原告乙○○腳扭轉落地折斷。（證人胡仲行醫師於前前審亦證稱速度快人不需太
　　高落地，即可能造成本件傷害），具足見本件係原告甲○○駕車未注意車前狀況
　　所致，就原告所受傷害，非被告為侵權行為所致。
　2.又本件車禍發生於九十一年一月十日，原告甲○○就機車車損部分迄未向被告主
　　張回復原狀之損害賠償。依民法第一百九十七條規定，因侵權行為所生之損害賠
　　償請求權，自請求權人知有損害及賠償義務人時起二年間不行使而消滅，故原告
　　迄至今日始主張車損之損害賠償，依前開規定，自已罹於時效而消滅。再則，該
　　機車置放二年多，引擎當然無法使用，而且機車須維修之部分與本件車禍亦無必
　　然之因果關係，原告既主張該機車使用三年二個月，機車車體零件當然逐年耗損
　　，原告豈可僅以建利機車行之估價單要求被告賠償。再則，原告甲○○所受傷勢
　　，僅係擦傷，只有門診一次記錄，並無不能工作之情形，故原告甲○○主張三星
　　期不能工作之工資損失，依法無據。再則退一步言，縱認本件被告有過失，原告
　　甲○○騎機車後載原告乙○○，事故發生前原告甲○○業已發現被告倒車，疏未
　　注意車前狀況，未做停車之適當處置，因而滑倒，而且車速過快，後座之乘客乙
　　○○因而飛出去，受有飛行員之傷害，則本件車禍原告甲○○與有過失，就車禍
　　所發生之損害賠償，原告甲○○就與有過失部分，依法自不得請求賠償。
　3.關於原告乙○○部分：原告乙○○主張其所受傷害已成殘廢，惟臺灣高等法院台
　　中分院九十二年度交上易字第一一五三號刑事判決認原告乙○○所受傷害為輕傷
　　，非機能不能恢復，乙○○在前案審理中亦坦承伊能走路，故原告乙○○主張伊
　　所受傷害已成殘疾，顯非事實，故其主張喪失勞動能力之損害請求被告給付四百
　　五十三萬九千三百七十二元，依法不合。原告主張之減少工作能力程度，不能僅
　　以勞工保險條例規定之給付標準而定，應視其專長及工作內容來考量，故原告就
　　其減少工作能力之程度，實應負舉證責任，應由鑑定機關鑑定。就原告乙○○主
　　張之喪失勞動能力之損害部分，原告乙○○所從事之工作係手部工作非足部工作
　　，目前雖因暫時無法正常行走，無法正當工作，惟經復健，應可以正常行走，不
　　影響其工作能力，而且依　鈞院向財團法人彰化基督教醫院函查之結果，該專業
　　之醫療機構亦認為不能單純依據傷害程度作判定，故原告依照勞工保險給付標準
　　殘廢等級請求減少勞動能力之損害賠償，被告否認之，原告就其勞動能力之損失
　　，自應負舉證責任，應請專業之機構鑑定之。另關於醫藥費部分既有勞健保給付
　　自不得請求。又原告乙○○縱由其母照料，惟實際僱用看護，支出看護費用，依
　　損害賠償以回復原狀為原則，既未實際支出看護費用自不得請求。原告乙○○需
　　看護期間為九十一年一月十日至九十一年十二月一日，原告主張之看護費用，依
　　法不合。又關於原告乙○○請求車資部分，如附件一所示，九十一年四月廿七日
　　、九十一年五月十四日、九十一年六月四日、九十一年六月十八日、九十一年十
　　月十五日、九十一年十一月十八日、九十一年十二月十二日車資收據不實，被告
　　否認之。就該部分既非原告實際支出，自不得請求。另關於慰撫金之請求如前所
　　述原告乙○○所受傷害既非機能不能回復之重傷，關於原告主張之精神慰撫金部
　　分，雖原告受傷不輕，惟精神慰撫金依法應衡量雙方當事人之教育程度、社會地
　　位、經濟能力等因素，被告丙○○不識字、無收入，目前由其女黃敏玲撫養，，
　　無經濟能力，故原告請求之精神慰撫金顯然過高，其所請求之慰撫金一百萬元，
　　依法自有未合。再則，如前所述本件車禍之發生係原告甲○○駕車未注意車前狀
　　況所致，就原告乙○○所受傷害自應由原告甲○○負損害賠償責任。
三、本院依職權調取刑事案全卷參考。
　　　理　　　由
一、原告主張：被告丙○○未領有自小貨車駕駛執照，於民國九十一年一月十日晚上
　　八時十五分許，駕駛車牌號碼Ｍ五－五○二九號自用小貨車，由彰化縣竹塘鄉○
　　○村○○路○段四十五號即其堆放洋菇之倉庫，倒車至該倉庫前十五公尺處，應
　　注意汽車倒車時，應顯示倒車燈光或手勢後，謹慎緩慢後倒，並應注意其他車輛
　　及行人。而依當時情形，又無不能注意之情形，竟疏於注意及此，未注意車後有
　　機車駛至之狀況，即貿然倒車，適甲○○駕駛車牌號碼ＮＰＯ－二五六號重型機
　　車，後附載其友人乙○○，由左後方駛至該處（林車之行駛方向係由竹塘往二林
　　方向，即由南往北），而遭洪黃完所駕駛前開自用小貨車之左後角所撞及，致甲
　　○○、乙○○二人人車倒地後，甲○○受有全身多處擦傷（雙肘、左髖、左膝）
　　；乙○○受左側遠端脛骨、腓骨、距骨粉碎性開放性骨折併神經、血管、肌腱斷
　　裂（術俊合併創傷性關節炎）之傷害，業據提出診斷書、服務證明書、醫療費用
　　收據、殘廢證明書等為證。被告雖否認有開車肇事之事實，並抗辯稱未曾開過自
　　小貨車，且原告所稱車禍時間，伊係在房煮菜等語。惟查，原告甲○○指被告
　　係駕駛自小貨車倒車而肇事者，係於本件車禍發生後，不久時分（即約三十分許
　　，員警到後）即為之，並非係翌日或間隔些許期日後為之，故其對肇事人之容貌
　　、特徵，其腦海中應尚有記憶，再者，當被告與其他圍觀者在場時，告訴人固曾
　　向員警說現場無與其生車禍者在場，惟約隔不到一分鐘之時間，告訴人甲○○即
　　明確指被告丙○○係肇事者，此業據警員陳文祥證述在卷（刑事第一審卷第三十
　　三頁），而一般車禍被害人，於事故剛發生之際，因事出突然、騖魄甫定，故於
　　開始指認時會有不確定之舉，而待隔約莫分鐘後，思緒稍安，肇事者之影像逐漸
　　轉為清晰，乃再為明確之指認，此究為車禍發生之自然反應，不能因之遽指告訴
　　人甲○○之指認有何不合理之處。
　　雖被告一再否認當天有倒車之舉，然被告雖已年屆六旬，並未考領自小貨車之駕
　　駛執照，惟其於原審已坦承伊偶有駕駛該自小貨車之情，故不可以被告之年齡、
　　所受教育等，而作為被告未駕駛該自小貨車之有利證據。
二、又被告在警局初訊時稱：九十一年一月十日晚上二十時十五分許，伊在廚房熱菜
　　，並舉吳中城、郭倉呈二位證人為證，然證人郭倉呈於警局明白供陳「當時在彰
　　化縣竹塘鄉○○村○○路○段八十五號之洋菇交貨站，在那裡喝茶，沒有親眼看
　　到車禍或某種車禍肇事情形」，於本院刑事案件審理中亦稱伊當時是在巷子裡之
　　洋菇交貨，就是丙○○之家裡，但未目擊車禍之發生情形，亦不知丙○○在何處
　　做何事。惟其就車禍後，被告行蹤如何，則證實在聽到車禍碰撞聲時，伊有跑出
　　去看有看到被告丙○○從她的貨車駕駛座上面下來，並要伊去看被撞到的小姐有
　　沒有事情，結果那個小姐腳斷了，還是伊打電話報警等語屬實，而原告甲○○於
　　肇事後，向警方陳明肇事車輛之樣態：藍色小貨車，三面車柄均放下（見九十一
　　年一月十一日警訊筆錄）；與警員獲報前往被告停放小貨車之倉庫處察看，結果
　　該小貨車之特徵（即後車斗三面板面〞俗稱車柄〞均放下）相符，並發現該自小
　　貨車之引擎尚屬溫熱等情，又據陳文祥到庭結證屬實（刑事一審卷第十一頁、本
　　院刑事卷第一八一頁），並有報告一紙可參。證人郭倉呈與被告既為從小就認識
　　之朋友，復無怨仇，自無無端誣證被告之理，是由證人及陳文祥警員之證詞互核
　　以參，可見本件小貨車於肇事時，應係由被告使用駕駛等情，堪可認定。至於證
　　人吳中城已證實伊未看見車禍發生，且渠與郭倉呈聽到碰撞聲後，係郭倉呈先跑
　　出去，伊差他幾分鐘出去，發現二個小孩倒在那裡，伊只注意看那二個小孩，沒
　　有注意被告及郭倉呈有無談話（本院刑事卷第一七六頁、一七七頁）；另被告之
　　女黃敏玲亦否認於肇事時有駕駛前開貨車之情，是其等證詞均不足採為被告有利
　　之認定。
　　被告又辯稱本件車禍應係原告甲○○駕駛機車自行滑倒所致云云，然倘此部分所
　　辯可採，則告訴人乙○○之身上必出現嚴重之皮膚外表擦傷，且原告乙○○於受
　　傷時縱係穿著球鞋及長褲，則其受有如事實欄所示，必連帶有皮膚表皮二度燙傷
　　之情形，再者，其所受傷若滑倒所致，則必呈斜式之骨折，而本件原告乙○○所
　　受傷勢並無該等情形，從Ｘ光片看骨頭是粉碎性骨折，此係比較大之外力撞擊所
　　致，業據證人即負責原告林淑姿傷疾之彰化縣基督教醫院骨科醫師胡仲行到庭結
　　證屬實。至於証人胡仲行雖曾表示，如機車滑行，乙○○自後座飛出去，人由高
　　空落下，坐斷其腿，亦有可能造成傷害，亦只是證人就可能造成傷害之原因多種
　　之描述，並非證明本件之傷害確係上開情形所造成，況且證人亦表示如果滑倒所
　　造成之骨折，應是斜的，與本件情況不符云云（詳見刑事第一審卷第一四二至一
　　四五頁筆錄），由證人胡仲行就傷勢之述，可見本件車禍確係受外力撞擊所致
　　，被告所抗辯，係原告甲○○駕車不慎滑倒所致云云，自不足取。
三、次查本件車禍經原審刑事庭至現場勘驗，並比對前開車牌號碼Ｍ五－五○二九號
　　自用小貨車與車牌號碼ＮＰＯ－二五六號重型機車，發現前開自小貨車在肇事地
　　點，確係可如原告甲○○所述之倒車情節行駛（亦即甲○○所陳關於該自小貨車
　　於肇事時，所呈之行駛洞線係可以呈現），且該自小貨車放下後檔板，該後擋板
　　左後處下緣離高度與原告乙○○坐於前開重型機車後座腳踝（即受創最嚴重處）
　　離地高度相近，此有該勘驗筆錄及勘驗時所攝之照片可證，與原告二人所指係受
　　自小貨車左後角處所撞及相符，是前開自小貨車應係撞及原告（人車）之車輛乙
　　節，堪足認定。而彰化縣警察局刑警隊鑑定人員經現場比對、勘驗後，亦認本件
　　可能有「小貨車（Ｍ五－五○二九號自用小貨車）後擋板下緣撞擊乙○○左腳踝
　　」，有該局報告一份可參。又原告乙○○之左腳踝係受撞擊處，而原告乙○○於
　　受撞時係穿著長褲，故該自小貨車方未存有轉移跡證（即小貨車上未有機車之漆
　　），是不可以自小貨車上未查有可移轉跡證，即為有利於被告之認定。此外本件
　　經送台灣省彰化縣區車輛行車事故鑑定委員會固以無法確定肇事情節而函覆難以
　　鑑定肇事原因等語。然此係因現場已遭破壞，且未訊問或斟酌證人郭倉呈之證詞
　　所致，自不能採為被告無過失或兩車無碰撞之證明。
    綜上所述，被告所為未駕車肇事及兩車並未留下碰撞之跡證，而否認駕車、或駕
　　車未碰撞原告甲○○之車等抗辯，均不足採，被告並因過失傷害而被處有期徒刑
　　七月確定在案，原告等之傷害，確係被告駕車倒車不慎所致，要堪認定。
四、查，原告甲○○其因本件車禍，全身多處擦傷，有診斷書一紙可證，因而不能工
    作，在家休息三星期，受有不能工作之損失二萬八千二百元，提出任職證明書為
    證。然查，原告甲○○雖有多處擦傷，但僅門診一次，並未證明其傷勢如何導致
    不能上班工作之情形，其請求不能工作之損失，自屬無據，不能准許。又其主張
    因多處擦傷，內傷亦相當嚴重，自行服中藥治療數月，尤其驚嚇過度，經常頭痛
    ，且惡夢連連，精神痛苦不堪，無法工作，因而於九十一年十一月辭去原有輝庭
    公司之工作，為此請求非財產上之損失二十萬元，以資慰藉云云。惟查，斟酌原
    告甲○○之傷勢並不嚴重，其服中藥治療，亦未舉證。但其受驚嚇而恐懼，又因
    後載之乙○○傷勢嚴重而感愧疚自所難免，爰審酌原告甲○○專科學校畢業，在
    芳苑工業區之庭輝企業股份有限公司服務，月薪二萬八千二百元，而被告丙○○
    雖稱由其女兒扶養，目前無收入，但其名下有田地兩筆，並有汽車一輛，因此認
    被告應給付原告甲○○之非財產上損害八萬元為適當。又甲○○之機車，因車禍
    而生損害，即修護費用一萬九千二百元。被告雖以其請求權業已逾二年而罹於時
　　效，不得為本項之請求。然查原告甲○○於九十二年七月十五日之附帶民事起訴
　　狀中即已表明機車全部損失五萬七千元，尚未計算在其請求之中，應已保留其請
　　求，僅金額尚未明確而已，待明確後為主張，則時效是否消滅應以其附帶民事起
　　訴時為準，則自車禍發生（九十一年一月十日）起算至九十二年七月十五日，尚
　　未罹於時效。惟原告甲○○之機車係八十七年十一月十六日購買，至車禍受損時
　　止，已使用三年二個月，但應扣除其折舊，參照行政院公布之固定資產耐用年數
　　表計算折舊後之損害額為三千八百六十一元，在此範圍內之修護費用，應予准許
　　。超過部分即無理由。至於原告甲○○雖未催告被告為回復原狀，且已停放多年
　　，造成多項損害云云。惟依民法第一百九十六條之規定，原告甲○○自可逕為請
　　求其毀損所減少之價額，並無不當。至於停放多年致生其他損害等情，被告並不
　　能舉證證明，自不足採。綜上所述，原告甲○○之請求，在八萬三千八百六十一
　　元，及自九十二年七月十六日（附帶民事訴訟起訴狀繕本送達翌日）起之法定遲
　　延利息，為有理由，超過部分為無理由。
五、另原告乙○○因本件車禍，傷勢嚴重，受有左側遠端脛骨、腓骨、距骨粉碎性開
    放性骨折，併神經血管肌腱斷裂，左足踝幾近截斷，合併感染，前後在彰基醫院
    住院五次，共七十五天，其醫療費用，除健保給付外，尚自行負擔十一萬一千四
    百六十一元，有該醫院九十三年四月二十八日彰基病歷字第九三○九四號函檢附
    之門診收據可憑。其請求被告賠償，自屬有據。又原告乙○○於受傷前，在彰化
    縣芳苑鄉工業區聚隆纖維股份有限公司上班，每月薪資一萬九千七百四十四元，
    有該公司請假暨薪資證明為證，其因九十一年一月十日受傷，迄今仍需坐輪椅，
    二年內不能工作，至九十三年三月十六日仍在彰基醫院追蹤治療，亦有診斷書為
    證，生活起居均需仰賴家人日夜照顧，因此請求二年內不能工作之損失，共計四
    十七萬三千八百五十六元，自屬有理由，應予准許。又原告乙○○因左腳下肢骨
    折、神經血管肌腱斷裂，足踝被截斷，有部分無法治療，符合勞工保險條例障害
    項目第一三七條：一下肢三大關節中，有一大關節喪失機能者，給付等級第九級
    之規定，有上開彰基醫院之覆函可稽。因此主張依該等級之勞工保險給付標準，
    請求每月減少薪資百分之二十八計算之勞動能力損失，自第三年起至六十歲退休
    止，共計三十四年之損失。惟查原告所主張之上開計算標準，僅為勞工保險條例
    為勞工保險給付之參考。至於原告乙○○之勞動能力減少多少，需視其專長及工
    作內容來考量，無法單純依據傷害程度作判定，亦為彰基醫院覆函所述明。經查
    原告乙○○仍不能久站，自影響其勞動力，雖其工作非完全站立，但其不便所生
    損害，不言可喻，本院參酌上開勞工保險條例給付標準及彰基醫院之覆函，及原
    告乙○○之工作種類，目前回復狀況綜合判斷，認其減少勞動能力為四分之一，
    依此標準，以其現在之月薪，可工作之年數，依霍夫曼計算法扣除中間利息後，
　　認其此部分之請求為一百十九萬五千四百三十六元（元以下捨棄）為有理由，應
　　予准許。又原告乙○○受傷後左側癱瘓，無法行動，自九十一年一月十日起至九
　　十一年十二月一日住院及門診治療期間共三百二十五日，均由其母看護照顧，看
　　護費用每日二千元，共六十五萬元，又此期間往返醫院均需坐計程車，支出車資
　　三萬五千元，另彰基醫院支出特別看護（救護車上隨車看護）一千五百元，救護
　　車費三千零八十元等情，有計程車費收據及代收轉付收據，救護車費收據等為證
　　。其住院及門診期間需仰賴他人看護亦為彰基醫院覆函所述明。而看護須支付看
　　護費用，乃必然之事，原告乙○○由其母自為照顧看護，雖未實際支付費用，但
　　基於勞動有價，且自為看護更甚於僱用看護週到，自不能因自行看護未實際支出
　　，即認被告不必賠償，反使被告獲取利益，故此種基於身份關係之恩惠，不能加
　　惠於加害人，故衡量比照僱用職業護士看護，認被害人受相當看護費之損害，得
　　向加害人請求賠償，應認原告亦得請求賠償，始為合理。且原告請求之每日看護
　　金額，未逾在外僱用之看護費（現在之醫院代僱看護，每日約二千二百元）且為
　　二十四小時照護，因此原告此部分之請求亦應全部准許。又計程車費，為原告乙
　　○○目前往返醫院門診所需仰賴之交通工具，被告抗辯其中九十一年四月廿七日
　　、五月十四日、六月四日、六月十八日、十月十五日、十一月十八日、十二月十
　　二日之車資為不實而否認其必需云云，然未舉證證明其何以不實，自不足取。又
　　查原告乙○○為專科學校肆業，現年二十五歲，未婚，受此重創已成殘廢，行動
　　不便，歷經五次手術，骨頭需賴鋼板固定，至今仍賴輪椅，不能隨意走動，下肢
　　一關節已喪失機能，不能久站，不僅影響其行動，且爾後婚姻亦將受到極大障
　　，尤其術後痛苦，久病無法痊癒，創痛至鉅，因此請求非財產上之損害一百萬元
　　，以資慰藉，斟酌兩造教育程度、經濟狀況、社會地位等各種情狀，本院認為適
　　當。爰全部予以准許。綜上所述，原告乙○○之請求在二百七十八萬零七百五十
　　三元及自民國九十二年七月十六日（附帶民事訴訟起訴狀繕本送達之翌日）起，
　　至清償日止，按年息百分之五計算之利息為有理由，超過部分為無理由，應予駁
　　回。
六、被告雖以本件車禍，責任在原告甲○○，其於十五公尺前已看到被告在倒車，且
    速度很快，竟不為因應而自行滑倒云云，其所稱原告甲○○為自行滑倒，已不足
    採，已如前述。至於甲○○在十五公尺前看到被告倒車，但被告倒車係在對面路
    邊，以甲○○行進方向本不相干，自無法預料被告倒車竟逾中線而進入反向之車
    道內（見本院刑事勘驗筆錄及現場圖）占用原告甲○○之前進車道，甲○○為因
    應，已閃避至道路邊沿，無法再閃避，始被撞而機車倒入路邊溝中，足見本件車
    禍之責任，完全在於被告倒車不當所致，甲○○並無過失，無過失相抵問題，並
    此敘明。
七、本件原告之訴為一部有理由，一部無理由，其有理由部分，原告陳明願供擔保，
    請求宣告假執行，被告亦陳明如受不利之判決，願供擔保免為假執行，均無不合
    ，爰分別為准駁，並定供擔保准免為假執行之宣告。
八、據上論結，依民事訴訟法第七十九條但書、第三百九十二條、第三百九十條第二
　　項判決如主文。
中　　　華　　　民　　　國　　九十三　　年　　　八　　　月　　 十七　　 日
~B1民事第三庭審判長法　官　陳照德
~B2　　　　　　　　法  官  陳成泉
~B3　　　　　　　　法  官  蔡王金全
右為正本係照原本作成。
被告得上訴。
如對本判決上訴，須於收受判決送達後二十日內向本院提出上訴書狀，其未表明上訴
理由者，應於提出上訴後二十日內向本院提出上訴理由書(須按他造人數附具繕本)。
上訴時應提出委任律師為訴訟代理人之委任狀。具有民事訴訟法第四百六十六條之一
第一項但書或第二項之情形為訴訟代理人者，另應附具律師及格證書及釋明委任人與
受任人有該條項所定關係之釋明文書影本。
~B　　　　　　　　書記官　呂淑芬
中　　　華　　　民　　　國　　九十三　　年　　　八　　　月　　 十八　　 日
                                                                        Ｙ
